臺灣臺北地方法院交通事件裁定　　　　 96年度交聲字第132號
原處分機關　臺北市交通事件裁決所
異　議　人　丁○○
即受處分人
上列受處分人因違反道路交通管理處罰條例案件，對於臺北市交
通事件裁決所九十六年一月三日所為之處分（原處分案號：北市
裁二字第裁二二—Ａ一Ａ二一八三二四號），聲明異議，本院裁
定如下：
    主  文
原處分撤銷。
丁○○不罰。
    理  由
一、按法院受理交通事件，準用刑事訴訟法之規定，道路交通管
    理處罰條例第八十九條前段定有明文；是最高法院七十六年
    臺上字第四九八六號判例所揭示：「認定犯罪事實所憑之證
    據，雖不以直接證據為限，間接證據亦包括在內，然而無論
    直接或間接證據，其為訴訟上之證明，須於通常一般之人均
    不致有所懷疑而得確信其為真實之程度者，始得據為有罪之
    認定」之證據法則，於法院審理行為人違反道路交通管理處
    罰條例案件時自當有其適用。易言之，法院於審理行為人違
    反道路交通管理處罰條例案件，為事實之認定時，如就原處
    分機關所認定之行為人違規事實尚乏積極證據，或仍有合理
    之懷疑，而無法百分之百確信行為人確有該當於道路交通管
    理處罰條例各該處罰條文之構成要件事實時，即應依訴訟法
    上之「罪疑唯輕原則」，作對受處分人有利之認定。
二、本件異議人即受處分人丁○○於民國九十五年十月十一日十
    二時十九分，駕駛車號ＡＬＪ—四五五號重型機車，於臺北
    市○○○路○段七五巷北向南方向行駛至民生東路四段右轉
    民生東路四段時，與沿民生東路四段東向西方向行駛，由甲
    ○○駕駛之車號ＡＸＣ—三二九號重型機車發生碰撞，甲○
    ○受有左鎖骨斷、移位等傷害，經臺北市政府警察局交通警
    察大隊警員舉發受處分人有「支線道車不讓幹線道車先行」
    、「違反道路交通安全規則肇事致人受傷」之違規，受處分
    人不服，提出陳述，原處分機關函請舉發單位調查結果，仍
    認違規事實明確，依道路交通管理處罰條例第四十五條第九
    款、第六十一條第三項、第六十三條第一項規定，裁處受處
    分人罰鍰六百元，並共計違規點數四點，受處分人不服，提
    出本件異議。其異議意旨略以：當時受處分人要右轉至民生
    東路四段，看沒有來車，才轉到民生東路四段，車速大概時
    速二十幾公里，靠慢車道行駛，右轉至主線道大概二十公尺
    左右，被後面機車擦撞雙雙倒地，推測可能是對方車速過快
    而要從我左邊超車，不小心擦撞我機車後面等語。
三、本院之判斷：
  (一)受處分人於九十五年十月十一日十二時十九分，駕駛車號Ａ
    ＬＪ—四五五號重型機車，於臺北市○○○路○段七五巷北
    向南方向行駛至民生東路四段，右轉民生東路四段，與甲○
    ○駕駛，沿民生東路四段東向西方向行駛之車號ＡＸＣ—三
    二九號重型機車發生碰撞，甲○○受有左鎖骨斷、移位等傷
    害等情，為受處分人所不否認，且有道路交通事故現場圖、
    道路交通事故補充資料表、談話紀錄表、現場照片在卷可稽
    ，可以採認。
  (二)受處分人右轉前，由北向南所行駛之民生東路四段七五巷，
    至民生東路口前，雖設有「停」標誌字，面朝北，是民生東
    路四段七五巷為支線道等情，經臺北市政府警察局交通警察
    大隊九十五年十二月六日北市警交大事字第０九五三五五九
    五一００號函記載明確，且有道路交通事故現場圖在卷可憑
    ，亦可認定。然而，本案發生地點，ＡＸＣ—三二九號重型
    機車之刮地痕，係位於民生東路四段，在距離民生東路四段
    七五巷口西側起，西向十三‧九公尺處，此觀之道路交通事
    故現場圖甚明。參以受處分人異議狀記載，係遭ＡＸＣ—三
    二九號重型機車擦撞後雙雙倒地，堪認本案兩車碰撞位置係
    在該刮地痕起點之前。該地點距離民生東路四段與民生東路
    四段七五巷口已有相當距離，應認為已經脫離該巷口之範圍
    ，則本案事故能否以「支線道」、「幹線道」之觀點定其路
    權歸屬，已非無疑。
  (三)次查，甲○○雖於本院證稱：係遭受處分人自後方追撞云云
    （本院九十六年二月七日訊問筆錄第三頁、九十六年四月十
    日訊問筆錄第四頁），惟查：依本案車損情形觀之，受處分
    人上開機車，後車牌擦痕、左側車身倒地擦痕、左側車殼微
    破裂；甲○○上開機車係前車頭擦痕、左側車身擦地痕等情
    ，有道路交通事故補充資料表附卷可憑。且證人即到場處理
    本案之警員乙○○於本院證稱：依現場車損情形，甲○○的
    車頭確實與受處分人車尾撞到、「（有無可能甲○○車頭損
    害情形是舊擦痕？）當時現場勘驗車損是新的痕跡」等語（
    本院九十六年四月十日訊問筆錄第二頁）。證人丙○○亦於
    本院證稱：當時我走在民生東路上與事發地點同側，聽到很
    大的碰一聲，我繼續往前走看到摩托車倒在地上，…事發當
    時受處分人的摩托車（倒）在前面等語（本院同日訊問筆錄
    第三、四頁）。綜上事證，本案確係由甲○○駕駛上開機車
    ，於距離民生東路四段七五巷口西側十三‧九公尺處，其前
    車頭碰撞受處分人上開機車後車牌，致雙雙倒地等情，堪予
    認定。則受處分人業已右轉至民生東路並行駛十餘公尺，方
    遭甲○○自後方追撞，能否仍認受處分人係右轉時未禮讓幹
    線道車先行，亦值懷疑。
  (四)受處分人於異議狀記載：我要右轉時有看沒有來車，才轉到
    民生東路四段上，車速大概每小時二十公里等語（異議狀第
    一頁），於本院陳稱：我騎出去很慢，看左邊方向沒什麼車
    我就右轉等語（本院九十六年二月七日訊問筆錄第一頁）。
    惟參以受處分人異議狀記載「二、…5.我有看到來車，但距
    離尚遠，而右轉至主線道，我已在主線道二十公尺左右，相
    信後面來車有看到…」等語，及參以受處分人之交通事故談
    話記錄表亦載：「…而我車右轉時，我有看見民生東路四段
    第二車道由東往西方向有另一重機ＡＸＣ—三二九行駛直行
    ，但其距離尚遠…」、「（肇事當時行車速率多少？）二十
    至三十公里」等語，堪認受處分人在右轉民生東路四段前，
    應有向左方觀察民生東路四段東側來車動態。再觀之甲○○
    之交通事故談話紀錄表記載：「我駕駛ＡＸＣ—三二九號重
    型機車沿民生東路四段第二車道由東往西方向行駛直行至肇
    事地點，突有另一重機ＡＬＪ—四五五由民生東路四段七五
    巷由北轉西右轉出來…，而對方在右轉時速度蠻快的，且有
    點幅度，我看見對方時雙方已很近，而該車之左側車身即與
    我車右側車身雙方發生擦撞…」、「（發現危害狀況時距離
    對方多遠？採取何種反應措施？）我感覺不到一公尺，已不
    及反應」、「我未看速率表但我車速不快」等語。參以受處
    分人係轉至民生東路四段行駛十餘公尺才遭ＡＸＣ—三二九
    機車追撞等情，可知甲○○車速應較受處分人為快，而甲○
    ○既自陳其車速不快等語，則受處分人辯稱：其車速約二十
    至三十公里等語，應非虛構。甲○○雖於本院證稱：（道路
    交通事故談話紀錄表）不對，我沒有看到對方，我是後面被
    撞，我不知道發生什麼事我就被撞，我倒下根本不知道誰撞
    我，我印象中我騎在前面被撞後馬上倒下等語（本院九十六
    年二月七日訊問筆錄第三、四頁），惟查：本案係由甲○○
    駕駛機車自後方追撞受處分人等情，既經本院認定如前，且
    本案發生當時係晴天，日間自然光線，路面係乾燥、無缺陷
    之柏油路面，無障礙物，視距良好等情，有道路交通事故調
    查報告表(一)在卷可稽，堪認當時情形應無不能注意之情事，
    則無論依甲○○上開警詢中或本院之陳述以觀，甲○○於行
    近民生東路四段七五巷口時，或未發現前方之受處分人之機
    車，或於接近不及一公尺處（已距離民生東路四段七五巷西
    側十餘公尺處）方發現受處分人之機車，則本案是否因甲○
    ○未注意車前狀況之違規而導致事故？亦有可疑，實難遽認
    係受處分人「違反道路交通安全規則肇事致人受傷」。
  (五)綜上，本案依卷存事證，尚不足以認定受處分人有原處分機
    關所指違規事實，原處分機關認受處分人有違反道路交通管
    理處罰條例第四十五條第一項第九款、第六十一條第三款、
    第六十三條第一項規定情事而為前開裁決，即難認為允當，
    本件異議為有理由，應由本院將原處分撤銷，改諭知受處分
    人不罰，以資適法。
四、據上論斷，應依道路交通案件處理辦法第二十條前段，裁定
    如主文。
中　　華　　民　　國　九十六　年　　四　　月　 十二   日
                  交通法庭法　官　高偉文
以上正本證明與原本無異
如不服本裁定應於送達後五日內向本院提出抗告狀
 　　                     書記官　張華瓊
中　　華　　民　　國　九十六　年　　四　　月　 十三   日
